臺灣高等法院民事判決　　　　　　　　　　　　　九十二年度上易字第一三一三號
　　上　訴　人　台灣中小企業銀行股份有限公司
　　法定代理人　王榮周
　　訴訟代理人　李元佑
　　被 上訴 人　甲○○
　　訴訟代理人　楊川上律師
右當事人間損害賠償事件，上訴人對於中華民國九十二年十一月七日台灣台北地方法
院九十二年訴字第四○六七號第一審判決提起上訴，本院於九十三年三月十六日言詞
辯論終結，判決如左：
    主      文
上訴駁回。
第二審訴訟費用由上訴人負擔。
    事      實
甲、上訴人方面：
一、聲明：
（一）原判決不利於上訴人部分廢棄。
（二）右廢棄部分，駁回被上訴人在第一審之訴。
二、陳述：除與原判決記載相同者，茲予引用外，補稱略以：
（一）被上訴人不僅為物上保證人，更為連帶保證人與於上訴人訂定連帶保證契約，
      此為被上訴人所不否認，而其所保證之訴外人華德工程顧問有限公司亦確有欠
      款逾期事實，上訴人依民事訴訟法第五百二十二條聲請假扣押裁定及執行皆依
      法、依規所為，乃屬法律上之正當行為，並無任何不法侵權之處。
（二）原審認定上訴人假扣押金額超越被上訴人連帶保證之金額，並於此基礎下，認
      定上訴人至少應有過失，惟對於如何之過失及過失程度並未於判決理由中敘明
      ，顯有判決不備理由；再者，被上訴人僅為一學校老師，並無任何商業上之信
      用受損，原審未明定裁量標準及依據，即認定被上訴人之精神損害竟遠高於被
      羈押人或受徒刑人之損害，有輕重失衡及違反比例原則之處。況依民事訴訟法
      第五百三十一條第一項後段之規定，並無就人格權受侵害可請求損害或慰撫金
      之規定，依民法第十八條第二項之規定，該條應不包括人格權受侵害所致之損
      害。被上訴人之請求顯無理由。
三、證據：援用原審之立證方法。
乙、被上訴人方面：未於言詞辯論期日到場，據其前於準備程序到場所為之聲明及陳
    述如左：
一、聲明：駁回上訴。
二、陳述：除與原判決記載相同者，茲予引用外，補稱略以：
          民事訴訟法第五百三十一條第一項之規定，本即為一擔保、無過失責任，
          故債務人因債權人之假扣押而受有損害，債權人即應負損害賠償之責任，
          毋庸論債權人之假扣押是否不法或不當，更毋庸論其是否有過失。而民事
          訴訟法既未就損害之權利項目及損害範圍予以限制，則民法中規定保護之
          一切權利均應一致受到保障。民法第一百九十五條中既明定名譽、信用均
          屬人格權所保障之範圍，則當債務人因債權人之假扣押而使名譽、信用受
          有損害之時，即不應予以排除，自應負損害賠償責任。
三、證據：援用原審之立證方法。
    理      由
甲、程序方面：
    被上訴人經合法傳喚無正當理由，未於言詞辯論期日到場，核無民事訴訟法第三
    百八十六條所列各款情事，爰依上訴人之聲請，由其一造辯論而為判決，合先敘
    明。
乙、實體方面：
一、被上訴人起訴主張：其係受華德工程顧問公司（下稱華德公司）之負責人宋建華
    所託，於華德公司需款週轉時，於上訴人公司人員之指示下，在上訴人公司存入
    新台幣（下同）一百五十萬元，以取得上訴人公司所開立到期日為九十二年四月
    六日，存單號碼為0000000000－0000000號，金額一百五十萬
    元之定存單乙紙質押予上訴人公司，故被上訴人係以定存單質押擔保華德公司向
    上訴人公司所借之一百五十萬元。嗣因華德公司向上訴人所借貸之款項未按期清
    還，上訴人聲請假扣押查封連帶保證人沈安利所有門牌號碼台北市松山區○○○
    路○段二十三巷十五弄十五號五樓及台北市○○區○○街二０八巷二十八號二樓
    之房屋及其所坐落土地之應有部分，經台灣台北地方法院民事執行處查估後，認
    上訴人所假扣押查封之部分已足供擔保，而函文查問上訴人是否仍需查扣被上訴
    人之部分，然上訴人仍執意查封被上訴人所有基隆市農會、基隆郵局、基隆市第
    二信用合作社之帳戶，共三百餘萬元存款，經被上訴人告知，上訴人非但不予以
    理會，態度更形惡劣，嗣上訴人驚察始知錯誤，才撤銷對被上訴人之假扣押裁定
    及執行，然而已造成被上訴人信用及其他權利之嚴重損害，為此被上訴人依民事
    訴訟法第五百三十一條及民法第一百九十五條之規定，向上訴人請求賠償一百二
    十萬元之損害及法定利息等語。（原審判決上訴人應給付被上訴人五萬元，而駁
    回被上訴人其餘之訴駁回。上訴人就其敗訴部分，提起上訴，其餘部分未據兩造
    聲明不服而告確定。）
二、上訴人則抗辯如左：
（一）被上訴人於提供一百五十萬元定存單並設質予上訴人後，於九十一年四月十七
      日偕同華德公司之負責人宋建華，與上訴人簽定週轉金貸款契約及該契約之連
      帶保證書，其於一百五十萬元之範圍內，負連帶保證責任，故被上訴人除為物
      上保證人亦為連帶保證人。
（二）上訴人於九十一年十一月二十七日聲請假扣押裁定時，雖已就保證人沈安利及
      謝明德之房地進行查封，惟尚未完成鑑價手續，更逢房地產不景氣，價格滑落
      ，恐處分仍不足清償所欠款項，故聲請繼續就其他部分執行。而被上訴人既設
      質一百五十萬元之定存單於上訴人，上訴人當有充分權能決定是否行使該項權
      利，且被上訴人擔保之該項存款加計利息及違約金等後，至聲請執行之日止，
      已超過一百五十萬元，其擔保顯不足其欠款，上訴人僅為聲請假扣押之暫時保
      全程序，並未就其任何財產加以處分，上訴人實未侵害其任何權利。上訴人依
      民事訴訟法第五百二十二條聲請假扣押保全執行，乃依法律規定而行使之法律
      上正當行為，並無任何不當或不法，更遑論違反誠實信用原則。況被上訴人於
      假扣押執行時當可依民事訴訟法第五百二十九條第一項命上訴人限期起訴或依
      假扣押裁定主文亦為供擔保後免為或撤銷假扣押執行，法律已予被上訴人充分
      之救濟管道，且此僅為保全執行，被上訴人所言之損害不實。
（三）被上訴人僅為一學校老師，並無任何商業上之信用受損，原審未明定裁量標準
      及依據，認定被上訴人之精神損害竟遠高於被羈押人或受徒刑人之損害，有輕
      重失衡及違反比例原則之處。況依民事訴訟法第五百三十一條並無人格權受侵
      害可請求任何之損害賠償或慰撫金有任何特別規定，故民事訴訟法第五百三十
      一條第一項後段，應不包括人格權受侵害所致之損害。
三、兩造不爭執之事實：
    被上訴人於九十二年四月六日提供一百五十萬元定存單設定質權予上訴人，嗣於
    九十一年四月十七日訴外人華德公司以被上訴人為連帶保證人，與上訴人簽訂週
    轉金貸款契約，期間自九十一年四月十七日至九十二年四月十七日止，額度為一
    百五十萬元，並由華德公司依約向上訴人借款一百五十萬元。其後因華德公司向
    上訴人所借另二筆借款連同本件借款未按期給付本息，依約視為全部到期，尚餘
    三百二十四萬一千一百九十元利息、違約金未付，經上訴人聲請供擔保對華德公
    司及三筆借款契約之連帶保證人宋建華、甲○○（即被上訴人）、沈安利、謝明
    德假扣押，經台灣台北地方法院民事執行處以九十一年裁全字第一○二七七號裁
    定准許，嗣上訴人依上開裁定提供擔保後，向台灣基隆地方法院民事執行處聲請
    就被上訴人之財產為假扣押保全之強制執行，經該院於九十二年一月十日核發基
    院政九十二年執全助慎字第三號執行命令，在上開三百二十四萬一千一百九十元
    之範圍內，扣押被上訴人之基隆市第二信用合作社、基隆郵局第三支局、基隆市
    農會存款帳戶，上訴人嗣於九十二年一月十七日撤回對被上訴人之假扣押，經台
    灣基隆地方法院於九十二年一月二十四日以基院政九十二年執全助慎字第三號函
    撤銷執行命令在案等事實，為兩造所不爭執，並有質押品保管證、週轉金貸款契
    約書、假扣押聲請狀、提存書、民事聲請撤回狀、台灣基隆地方法院九十二年執
    全助慎字第三號執行命令、九十二年一月二十四日九十二年執全助慎字第三號通
    知書影本為證，且經原法院調閱九十一年裁全字第一○二七七號卷宗審認無訛，
    自堪信為真實。
四、兩造之爭點及論斷：
    被上訴人主張上訴人聲請假扣押查封連帶保證人沈安利所有門牌號碼台北市松山
    區○○○路○段二十三巷十五弄十五號五樓及台北市○○區○○街二０八巷二十
    八號二樓之房屋及其所坐落土地之應有部分，已足供擔保，然上訴人仍執意查封
    被上訴人所有基隆市農會、基隆郵局、基隆市第二信用合作社之帳戶存款，經被
    上訴人告知仍不予以理會，嗣上訴人雖撤銷對被上訴人之假扣押裁定及執行，然
    已造成被上訴人信用及其他權利之損害等語。為上訴人所否認，並以前揭情詞置
    辯。經查：
  (一)按債權人依民事訴訟法第五百三十條第三項規定聲請撤銷假扣押裁定者，依同
      法第五百三十一條規定，應賠償債務人因假扣押或供擔保所受之損害。債權人
      所負此項賠償損害責任，乃本於假扣押裁定撤銷之法定事由而生，不以債權人
      有無故意或過失為要件 (最高法院八十九年台上字第六七二號判決意旨參照)
      。又民事訴訟法第五百三十一條所謂「假扣押裁定因假扣押債權人聲請而撤銷
      」，假扣押債務人因而得向假扣押債權人請求賠償者，既係與「假扣押裁定因
      自始不當而撤銷」、「假扣押債權人未依限期起訴」併列為請求賠償之原因，
      則解釋「假扣押裁定因假扣押債權人聲請而撤銷」之要件，應限縮解釋為「僅
      於債權人之請求為不正當者」，始應由假扣押債權人對假扣押債務人負賠償責
      任。
  (二)本件上訴人聲請假扣押查封連帶保證人沈安利所有門牌號碼台北市松山區○○
      ○路○段二十三巷十五弄十五號五樓及台北市○○區○○街二０八巷二十八號
      二樓之房屋及其所坐落土地之應有部分，經台灣台北地方法院民事執行處查估
      後，認上訴人所假扣押查封之部分已足供擔保，而函詢上訴人是否仍需查扣被
      上訴人之部分後，上訴人仍查封被上訴人所有基隆市農會、基隆郵局、基隆市
      第二信用合作社之帳戶共三百餘萬元存款，嗣經被上訴人告知，上訴人非但不
      予以理會，嗣上訴人九十二年一月十七日具狀聲請撤銷對被上訴人之假扣押裁
      定及執行等情，為兩造所不爭執，且有民事聲請撤回狀、原法院九十二年度全
      聲字第四四四號撤銷假扣押裁定、台灣基隆地方法院九十二年執全助慎字第三
      號執行命令、九十二年一月二十四日九十二年執全助慎字第三號通知書附卷可
      稽。而訴外人華德公司與上訴人以被上訴人為連帶保證人，簽訂一百五十萬元
      週轉金貸款契約，係以一百五十萬元為借款額度，易言之，被上訴人僅就華德
      公司對上訴人之借款於一百五十萬元之範圍內負連帶清償責任，惟上訴人向原
      法院聲請假扣押時，係請求對相對人（包括被上訴人）所有財產在三百二十四
      萬一千一百九十元範圍內，予以假扣押，顯然上訴人之請求已逾越一百五十萬
      元之債權範圍，從而該逾越一百五十萬元之假扣押裁定造成上訴人聲請查封之
      被上訴人所有之上開三帳戶之存款高達三百餘萬元，則依首開說明，假扣押債
      權人即上訴人之請求就超過一百五十萬元部分不當，上訴人至少應有過失，且
      被上訴人是否提供擔保免為假扣押或限期起訴，為被上訴人之權利，不應認為
      係本件損失擴大之原因，故不論本件上訴人是否有故意或過失，均應由上訴人
      對假扣押之債務人即被上訴人負賠償責任。
  (三)次按不法侵害他人之名譽者，被害人雖非財產上之損害，亦得請求賠償相當之
      金額，並得請求為回復名譽之適當處分，民法第一百九十五條定有明文。而「
      名譽」為個人在社會上享有一般人對其品德、聲望或信譽等所加之評價，屬於
      個人在社會上所受之價值判斷。因此名譽有無受損害，應以社會上對其評價是
      否貶損為斷。準此，查封不動產之強制執行行為，既具有公示性，客觀上即足
      使被查封人被指為債信不良，其原所建立之聲望必有減損，信譽勢必因此低落
      。若係以故意或過失而造成該信譽之損害，自屬民法第一百九十五條所規定之
      名譽遭受損害。本件被上訴人於上訴人聲請假扣押強制執行時係國中老師，雖
      與一般從事商業活動者須重債信較無關聯，惟因上開帳戶係任職學校之薪水撥
      款帳戶，故上訴人超額假扣押強制執行行為，仍對被上訴人在學校同事評價中
      造成名譽之損害，是被上訴人主張其因上訴人之超額假扣押查封行為遭受名譽
      損害，而依前開規定請求賠償，自屬有據。茲審酌被上訴人之身份地位、上訴
      人超額查封之程度及被上訴人所受名譽損害程度等一切情況，認被上訴人請求
      上訴人給付精神上損害賠償以五萬元為適當。
五、綜上所述，被上訴人依民事訴訟法第五百三十一條、民法第一百九十五條規定，
    請求上訴人給付五萬元，並自起訴狀繕本送達上訴人翌日即九十二年八月二十三
    日起至清償日止，按年息百分之五計算之利息，為有理由，應予准許。原審就此
    部分為被上訴人勝訴之判決，於法並無不合。上訴人上訴意旨指摘原判決不當，
    求予廢棄改判，為無理由，應予駁回。
六、本件事證已明，兩造其餘主張攻擊防禦方法及所提之證據，核與判決結果並無影
    響，爰不再一一論述，附此敘明。
丙、結論：本件上訴為無理由，依民事訴訟法第四百四十九條第一項、第四百六十三
    條、第三百八十五條第一項前段、第七十八條，判決如主文。
中　　　華　　　民　　　國　　九十三　　年　　　三　　　月　　 三十 　　日
　　　　　　　　　　　　　　　　民事第十庭
　　　　　　　　　　　　　　　　　　審判長法　官　吳　景　源
　　　　　　　　　　　　　　　　　　　　　法　官　滕  允  潔
　　　　　　　　　　　　　　　　　　　　　法　官　鄭  純  惠
右正本係照原本作成。
不得上訴。
中　　　華　　　民　　　國　　九十三　　年　　　三　　　月　　 三十 　　日
　　　　　　　　　　　　　　　　　　　　　書記官　張　淑　華
